【裁判字號】    97,交抗,290
【裁判日期】    970806
【裁判案由】    聲明異議
【裁判全文】
臺灣高等法院高雄分院刑事裁定         97年度交抗字第290號
抗  告  人  交通部公路總局高雄區監理所
代  表  人  乙○○
受處分人    甲○○
上列抗告人因受處分人違反道路交通管理處罰條例聲明異議案件
，不服臺灣高雄地方法院中華民國97年4 月28日裁定（97年度交
聲字第757 號；原處分案號：交通部公路總局高雄區監理所高監
自裁字第裁80-N00000000號），提起抗告，本院裁定如下：
    主  文
抗告駁回。
    理  由
一、抗告意旨略以：按道路交通管理處罰條例第35條第1 項第1
    款規定，汽車駕駛人，駕駛汽車經測試檢定酒精濃度超過規
    定標準者，處新臺幣（下同）1 萬5 千元以上6 萬元以下罰
    鍰，並當場移置保管該汽車及吊扣其駕駛執照1 年。此項規
    定同條例第68條新修正條文，並無免除處罰之規定。又按同
    條例第22條第1 項第4 款係規範領有聯結車、大客車、大貨
    車或小型車駕駛執照，駕駛重型機器腳踏車之違規，觀其罰
    鍰額度與同條例第21條第1 項第1 款無照駕駛重機車違規相
    距甚遠，致不能同以無照論之，本案係依從一重處罰（即吊
    扣職業聯結車駕駛執照處分）認已足以達成行政目的，故只
    領有職業聯結車駕駛執照違規駕駛自用小客車，即應吊扣駕
    駛人違規當時之職業聯結車執照，應無不合。又酒駕吊扣駕
    駛執照之目的，並非僅為處罰違反道路交通管理事件之行為
    人而已，尚有以暫時禁止行為人於道路上駕駛，以免造成用
    路人重大傷亡，倘汽車駕駛執照所有人因酒駕機車違反道路
    交通管理處罰條例第35條規定，但由於其無考領機車駕照而
    得以免除駕照處分，顯有違公平原則，更無異容許此不安全
    駕駛人仍可反覆經常酒後駕駛，至對其他無辜用路人危險性
    相對提高，此豈非酒駕違規立法之目的。為此提起抗告，請
    撤銷原裁定，更為適法之裁定云云。
二、原裁定略以：（一）原處分以受處分人甲○○於民國（下同
    ）97年3 月15日下午11時45分許，在飲酒後呼氣酒精濃度達
    每公升0.53毫克情形下，駕駛曾秀月所有車牌號碼0922-MG
    號自用小客車，行經高雄縣仁武鄉○○路與安樂一街口，為
    警攔檢查獲，並由原處分機關以駕駛人酒精濃度超過規定標
    準為由，裁處罰鍰3 萬4 千500 元、吊扣駕照12個月及施以
    道安講習之事實，業據受處分人自承在卷，並有高雄縣政府
    警察局舉發違反道路交通管理事件通知單、交通部公路總局
    高雄區○○道路交通管理事件裁決書各1 紙附卷可稽。（二
    ）按道路交通管理處罰條例第68條曾於94年12月14日修正公
    布，並自95年3 月1 日開始施行，原條文規定：「汽車駕駛
    人，因違反本條例及道路交通安全規則之規定，受吊扣或吊
    銷駕駛執照處分時，吊扣或吊銷其持有各級車類之駕駛執照
    」，修正後改為：「汽車駕駛人，因違反本條例及道路交通
    安全規則之規定，受吊銷駕駛執照處分時，吊銷其持有各級
    車類之駕駛執照」。觀其提案修正理由「原條文將違法或違
    規駕駛人所持有各級車類之駕駛執照一併吊扣或吊銷失之過
    酷，影響人民工作及生活甚鉅，爰修正之」，顯見依現行道
    路交通管理處罰條例規定，不得吊扣駕駛人所持有他級駕駛
    執照。從而，於為吊扣駕駛人駕駛執照之處分時，自僅得吊
    扣駕駛人違規時所駕駛該級車類之駕駛執照，以限制其繼續
    駕駛該級車類行駛道路之權利，非能再吊扣其持有各級車類
    之駕駛執照，本件受處分人酒精濃度超過規定標準時駕駛之
    車輛既為自用小客車，即僅能吊扣受處分人普通小型車之駕
    駛執照，而不得逕以吊扣其職業聯結車之駕駛執照代替之。
    （三）違反道路交通管理事件裁決書處罰主文欄，吊扣汽車
    牌照或駕駛執照處分，應記明應受吊扣之汽車牌照或駕駛執
    照名稱、號碼及吊扣期間，違反道路交通管理事件統一裁罰
    基準及處理細則第43條第2 項第3 款定有明文。受處分人於
    87年12月7 日考領普通小型車駕照，95年9 月25日考領職業
    聯結車駕照，有高雄區監理所汽車駕駛人螢幕列印資料1 紙
    附於原審卷可稽，然本件裁決書於處罰主文欄僅記載「吊扣
    駕駛執照12個月」等字樣，並未記明應受吊扣之駕駛執照名
    稱，顯與上開細則規定不符，則該處分究係吊扣異議人何級
    駕駛執照，容有疑義等理由。因認為受處分人之異議為有理
    由，而撤銷原處分機關於駕駛人酒精濃度超過規定標準為由
    ，吊扣駕照12個月之處分部分，經核並無不當。抗告意旨雖
    補充敘明其上開處分所吊扣之駕駛執照，即吊扣受處分人職
    業聯結車駕駛執照等語（見抗告狀理由第三項），但本件違
    規行為依上開規定及說明，吊扣受處分人職業聯結車駕駛執
    照12個月，自有未合。本件抗告為無理由，應予駁回。
三、據上論結，應依道路交通案件處理辦法第26條，刑事訴訟法
    第412 條，裁定如主文。
中    華    民    國    97    年    8     月    6     日
                    刑事第六庭    審判長法  官  王憲義
                                        法  官  張盛喜
                                        法  官  邱永貴
以上正本證明與原本無異。
不得再抗告。
中    華    民    國    97    年    8     月    6     日
                                        書記官  鄭翠芬


司法院資訊處製作；財團法人民間司法改革基金會備份。
